【裁判字號】    89,易,721
【裁判日期】    891225
【裁判案由】    賭博
【裁判全文】
臺灣士林地方法院刑事判決                          八十九年度易字第七二一號
    公訴人  臺灣士林地方法院檢察署檢察官
    被  告  丙○○
    選  任
    辯護人  邱群傑律師
右列被告因賭博案件，經檢察官提起公訴 (八十九年度偵字第四六九七號)，本院判
決如左：
    主  文
丙○○無罪。
    理  由
一、公訴意旨略以：被告丙○○係設於台北縣汐止市○○○路二五七巷十二號「金汐
    止電玩店」之負責人，自民國八十八年十一月二十日起，在店內設置如附表編號
    一至五之賭博機具，共計四十五台，連續與招募之會員賭博財物，並以每月新台
    幣（下同）二萬七千元至三萬六千元不等之薪資，僱用有犯意聯絡之戊○○、丁○○、林玉梅、乙○○、甲○○及己○○等人為開分員，負責開分、洗分、兌換
    積分、財物及提供會員之茶水、便當等打雜工作，其賭法係按「七小福」一比一
    、「皇冠列車」一比二、「超八」一比二、「賓果馬戲團（八人座）」一比二、
    「跑馬（八人座）」二比一之開分比例方式，依客人之喜好押分，若押中則機台
    依押中之分數給予不等倍數之分數，並可由現場開分員兌換同比例之開分卡（有
    五百分、一千分、五千分三種）或等值現金；若未中，其開分所下賭注即由機台
    沒收，而由被告丙○○贏得，並以之為常業。嗣於八十九年一月十五日凌晨三時
    許，為警在上址查獲，並扣得附表所列之物，因認被告涉有刑法第二百六十七條
    常業賭博罪嫌。
二、本件公訴人認被告丙○○涉有右揭犯罪，係以證人戊○○於警訊陳述至店內把玩
    者，經由螢幕監視器觀看無誤才開門讓客人上樓，入店玩之客人均須持身分證及
    健保卡辦妥會員資料才可玩，依不同機台之開分標準開分，再依其個人喜好押分
    ，不玩時可將剩餘分數，向現場開分員兌換同比例之開分卡，亦可向現場主任兌
    換等值現金云云（八十九年一月十五日訊問筆錄），且林玉梅、丁○○、林劭奇
    、朱筱情、己○○等人陳述受僱被告擔任開分員或負責茶水、便當等打雜工作，
    以及扣案如附表所列之物為其論據。訊之被告固坦承自八十八年十二月初起在上
    址經營「金汐止電玩店」，惟堅決否認有何賭博情事，辯稱：伊所經營之電玩店
    係以開分方式玩電動玩具，客人可將玩剩的分數兌換同比例的寄分卡，於下次來
    店時可依寄分卡所載的分數，繼續再玩，寄分卡並不得兌換現金等語。
三、按犯罪事實應依證據認定之，無證據不得推定其犯罪事實。不能證明被告犯罪者
    ，應諭知無罪之判決，刑事訴訟法第一百五十四條、第三百零一條第一項分別定
    有明文。又認定不利於被告之事實，須依積極證據，苟積極證據不足為不利於被
    告事實之認定時，即應為有利於被告之認定，更不必有何有利之證據，最高法院
    三十年上字第八一六號著有判例。經查，（一）本案證人戊○○於警訊時雖稱伊
    自八十八年九月起，在「金汐止電玩店」上班，客人來店玩電動玩具時，依不同
    機台的開分標準開分，再依其個人喜好押分，不玩時可將剩餘分數，向現場開分
    員兌換同比例之開分卡，亦可向現場主任兌換等值現金云云（八十九年一月十五
    日警訊筆錄），惟嗣於同日移送至臺灣士林地方法院檢察署檢察官複訊時，則陳
    稱客人並不能將玩電動玩具的剩餘分數兌換現金等語（八十九年一月十五日偵訊
    筆錄），且於八十九年十月五日本院審理時，具結後證稱客人不想玩時，並不能
    持計分卡向現場主任兌換現金，只能累積至下次再繼續玩等語（本院八十九年十
    月五日訊問筆錄）。則證人林玉菁於警訊時雖供述「金汐止電玩店」有讓賭客兌
    換現金之情事，惟於檢察官複訊時即已為相反之陳述，迨命具結作證時，亦證稱
    該店並不能兌換現金，客人持計分卡僅能玩電動玩具，並可將分數累積，待下次
    再持計分卡來玩，是其陳述前後歧異，自難遽採。（二）又查證人即該店員工林
    玉梅、丁○○、乙○○、甲○○、己○○等人於警訊及偵查中，均陳稱顧客在店
    中玩電動玩具剩餘分數，並不能兌換現金等情（八十九年一月十五日警訊筆錄、
    八十九年一月十五日偵訊筆錄），而證人丁○○、乙○○於本院審理時，經具結
    後，亦為相同之證述（本院八十九年十月五日訊問筆錄），則自難僅依證人戊○○一人在警訊中一度陳述可兌換等值之現金，即作為不利被告之認定。（三）又
    查娛樂性之有無，隨個人喜好而定，扣案機具既有分數之勝負，縱不能兌換現金
    ，倘顧客願以現金開分押注，並於把玩中，藉由分數勝負獲得快感，亦無悖於常
    情，自不能因開分比例過低，遽論顧客玩電動玩具必然係為圖彩金，而認定必有
    兌換現金之情。再者，刑法上的賭博罪乃基於偶然之因素而決定財物得喪之犯罪
    ，其構成要件必需有賭博財物之行為，而所謂財物係指金錢及其他有經濟上價值
    之有體物，不包括財產上之利益在內。本案顧客在店中玩電動玩具所剩分數，並
    不能兌換現金，只能兌換計分卡等情，已如前述，則計分卡之性質應僅係顧客在
    該店中玩電動玩具剩餘積分之證明，其目的在使顧客得於下次再持計分卡至該店
    繼續玩其前次之剩餘積分，其繼續打玩而無須另以現金再重新開分，乃是承繼前
    次剩餘分數的當然結果，尚不能將此種用於證明仍有剩餘分數之計分卡，即視為
    與開分現金具有相同價值之財物，從而被告將剩餘分數兌換為計分卡，並非兌換
    財物，自與賭博罪之構成要件不符。再者，計分卡並非具有財產性質之財物，並
    不因現場有無設置監視器、是否採會員制而影響，自難僅因現場設有監視器或進
    入該店需具備會員身分，即謂該店必有賭博財物之情事。綜上所述，證人戊○○
    之證言尚不足證明被告確有賭博之犯行，而該店將顧客玩電動玩具後之剩餘分數
    兌換為計分卡，既無涉財物之輸贏，尚與賭博罪之構成要件不符，基於罪刑法定
    主義，自難遽以賭博罪相繩。此外復查無其他積極證據，足證被告確有公訴人所
    指之賭博犯行，既不能證明被告犯罪，依法應諭知無罪之判決。
四、據上論斷，應依刑事訴訟法第三百零一條第一項，判決如主文。
本案經檢察官陳嘉琪到庭執行職務
中      華      民      國    八十九    年     十二     月    二十五    日
                                  臺灣士林地方法院刑事第四庭
                                        法  官
附表：
┌───────┬───────────┬───────┬──────┐
│   編號       │  扣案物品            │數量          │  備註      │
├───────┼───────────┼───────┼──────┤
│   一         │  七小福              │三十一台      │  含ＩＣ板  │
├───────┼───────────┼───────┼──────┤
│   二         │  皇冠列車            │三台          │  含ＩＣ板  │
├───────┼───────────┼───────┼──────┤
│   三         │  超八                │九台          │  含ＩＣ板  │
├───────┼───────────┼───────┼──────┤
│   四         │  賓果馬戲團（八人座）│一台          │  含ＩＣ板  │
├───────┼───────────┼───────┼──────┤
│   五         │  跑馬（八人座）      │一台          │  含ＩＣ板  │
├───────┼───────────┼───────┼──────┤
│   六         │  備用ＩＣ板          │四十三片      │            │
├───────┼───────────┼───────┼──────┤
│   七         │  賭資                │九千九百元    │            │
├───────┼───────────┼───────┼──────┤
│   八         │  寄分卡              │一百張        │            │
├───────┼───────────┼───────┼──────┤
│   九         │  營業日報表          │一百張        │            │
├───────┼───────────┼───────┼──────┤
│   十         │  現場海報            │二張       │            │
├───────┼───────────┼───────┼──────┤
│   十一       │  元月誤差表          │一張          │            │
├───────┼───────────┼───────┼──────┤
│   十二       │  月員工排休表        │二張          │            │
├───────┼───────────┼───────┼──────┤
│   十三       │  員工打卡片          │六張          │            │
├───────┼───────────┼───────┼──────┤
│   十四       │  監視鏡頭及監視螢幕  │四組          │            │
├───────┼───────────┼───────┼──────┤
│   十五       │  當日營業錄影帶      │一捲          │            │
└───────┴───────────┴───────┴──────┘


司法院資訊處製作；財團法人民間司法改革基金會備份。
